【裁判字號】    99,易緝,14
【裁判日期】    990824
【裁判案由】    恐嚇
【裁判全文】
臺灣雲林地方法院刑事判決              99年度易緝字第14號
公  訴  人  臺灣雲林地方法院檢察署檢察官
被      告  甲○○
上列被告因恐嚇案件，經檢察官提起公訴（86年度偵字第3913號）
，本院判決如下：
    主  文
本件免訴。
    理  由
一、公訴意旨略以：被告甲○○因需錢孔急，竟基於意圖為自己
    不法所有之概括犯意，於附表編號一所示之時間，夥同不詳
    姓名之男子三人，前往附表編號一所示之地點，向被害人乙○○恫嚇稱係「蔡董」的小弟，很罩得住，並要求被害人乙○○交付金錢供其花用，否則即要帶兄弟前往該處，並作勢
    佯欲從皮包內取出武器，致被害人乙○○心生畏懼而交付新
    臺幣（下同）一萬元，嗣被告甲○○食髓知味，即連續於附
    表所示之時間，前往如附表所示之地點，向附表所示之被害
    人要求給付如附表所示之金錢，致如附表所示之被害人共計
    交付三萬一千元予被告甲○○花用。嗣於民國86年8 月12日
    下午3 時許，在雲林縣斗南鎮○○路30之10號為警查獲。因
    認被告甲○○涉犯刑法第346 條第1 項恐嚇取財罪嫌。
二、按案件時效已完成者，應諭知免訴之判決，並得不經言詞辯
    論為之，刑事訴訟法第302 條第2 款、第307 條定有明文。
    又行為後法律有變更者，適用行為時之法律，但行為後之法
    律有利於行為人者，適用最有利於行為人之法律，為95年7
    月1 日修正施行之刑法第2 條第1 項所明定。查修正後刑法
    第80條第1 項，及修正前刑法第80條第1 項關於追訴權時效
    期間之規定不同，修正後刑法所定時效期間較長，表示行為
    人被追訴之期限較久，自屬對行為人不利，經比較之結果，
    自以修正前刑法第80條較有利於行為人，故本件關於追訴權
    時效之停止進行，及其期間、計算，亦應一體適用修正前刑
    法第83條之規定。再按「追訴權，因左列期間內不行使而消
    滅：(一)、死刑、無期徒刑或10年以上有期徒刑者，20年。(二)
    、3 年以上10年未滿有期徒刑者，10年。(三)、1 年以上3 年
    未滿有期徒刑者，5 年。(四)、1 年未滿有期徒刑者，3 年。
    (五)、拘役或罰金者，1 年。前項期間自犯罪成立之日起算。
    但犯罪行為有連續或繼續之狀態者，自行為終了之日起算。
    」「追訴權之時效，如依法律之規定，偵查、起訴或審判之
    程序，不能開始或繼續時，停止其進行。前項時效停止，自
    停止原因消滅之日起，與停止前已經過之期間，一併計算。
    停止原因繼續存在之期間，如達於第80條第1 項各款所定期
    間4 分之1 者，其停止原因視為消滅。」修正前刑法第80條
    及第83條分別定有明文。再者，案經提起公訴或自訴，且在
    審判進行中，此時追訴權既無不行使之情形，自不發生時效
    進行之問題（司法院大法官釋字第138 號解釋參照），故案
    經提起公訴後，被告在逃經依法通緝，致無法行使審判權時
    ，其追訴權之時效，依修正前刑法第83條第1 項、第3 項之
    規定，應停止進行至法定追訴期間4 分之1 。
三、查刑法第346 條第1 項恐嚇取財罪，其法定刑為5 年以下有
    期徒刑，依修正前刑法第80條第1 項第2 款規定，追訴權時
    效為10年。本件被告所涉之連續恐嚇取財犯行，其犯罪行為
    終了之日為86年8 月11日，追訴權時效期間應自86年8 月11
    日起算。本案經臺灣雲林地方法院檢察署檢察官於86年8 月
    13日開始偵查，有臺灣雲林地方法院檢察署收狀戳章為憑（
    詳見臺灣雲林地方法院檢察署86年度偵字第3913號偵查卷第
    1 頁），嗣經檢察官提起公訴，被告逃匿，本院依法傳拘無
    著，於87 年2月9 日發布通緝，有本院通緝書1 份在卷可稽
    ，致審判程序不能繼續，依上開說明，在通緝期間達於追訴
    權時效期間4 分之1 者，停止原因視為消滅，時效期間繼續
    進行。則本件追訴權之時效應自86年8 月11日起算10年，加
    計因通緝而停止之2 年6 月（10年之4 分之1 ）期間，及實
    施偵查之日即86年8 月13日起，至本院發布通緝之日即87年
    2 月9 日前1 日止，期間共計5 月26日，本件追訴權時效完
    成日應為99年8 月7 日。職是，本件顯已逾追訴權時效期間
    ，其追訴權時效業已完成，爰不經言詞辯論，逕為免訴判決
    之諭知。
據上論結，依刑事訴訟法第302 條第2 款、第307 條，判決如主
文。
中    華    民    國    99    年    8     月    24    日
                  刑事第三庭  審判長法  官  林輝煌
                                    法  官  蕭雅毓
                                    法  官  張文俊
以上正本證明與原本無異。
如不服本判決，應於收受判決後10日內，向本院提出上訴書狀，
並應敘述具體理由；其未敘述上訴理由者，應於上訴期間屆滿後
20日內向本院補提理由書（均須按他造當事人之人數附繕本）。
「切勿逕送上級法院」。
                                    書記官  金雅芳
中    華    民    國    99    年    8     月    24    日
 附表
┌──┬──────┬────────┬────┬────────┬─────┐
│編號│時間        │犯罪地點        │被害人  │所得財物        │備註      │
│    │            │                │        │                │          │
├──┼──────┼────────┼────┼────────┼─────┤
│ 一 │86年8 月6 日│雲林縣斗南鎮大業│乙○○  │新台幣1 萬元    │另夥同三人│
│    │夜間9 時許  │路30之10號嘉一中│        │                │          │
│    │            │古車行          │        │                │          │
├──┼──────┼────────┼────┼────────┼─────┤
│ 二 │86年8 月7 日│雲林縣斗南鎮大業│乙○○  │新台幣2 、3 千元│          │
│    │夜間9 、10時│路30之10號嘉一中│        │不等            │          │
│    │許          │古車行          │        │                │          │
├──┼──────┼────────┼────┼────────┼─────┤
│ 三 │86年8 月8 日│雲林縣斗南鎮大業│乙○○  │新台幣2 、3 千元│          │
│    │夜間9 、10時│路30之10號嘉一中│        │不等            │          │
│    │許          │古車行          │        │                │          │
├──┼──────┼────────┼────┼────────┼─────┤
│ 四 │86年8 月上旬│雲林縣斗南鎮大業│丙○○  │新台幣5百元     │          │
│    │某日夜間某時│路30之10號嘉一中│        │                │          │
│    │許          │古車行          │        │                │          │
├──┼──────┼────────┼────┼────────┼─────┤
│ 五 │86年8 月9日 │雲林縣斗南鎮大業│乙○○  │新台幣2 、3 千元│          │
│    │夜間8、9時許│路30之10號嘉一中│        │不等            │          │
│    │            │古車行          │        │                │          │
├──┼──────┼────────┼────┼────────┼─────┤
│ 六 │86年8 月10日│雲林縣斗南鎮大業│丙○○  │新台幣4千元     │          │
│    │夜間10時許  │路30之10號嘉一中│        │                │          │
│    │            │古車行          │        │                │          │
├──┼──────┼────────┼────┼────────┼─────┤
│ 七 │86年8 月11日│雲林縣斗南鎮大業│乙○○  │新台幣2 、3 千元│          │
│    │夜間8、9時許│路30之10號嘉一中│        │不等            │          │
│    │            │古車行          │        │                │          │
├──┼──────┼────────┼────┼────────┼─────┤
│ 八 │86年8 月11日│雲林縣斗南鎮大業│丙○○  │新台幣1千元     │          │
│    │夜間10時許  │路30之10號嘉一中│        │                │          │
│    │            │古車行          │        │                │          │
└──┴──────┴────────┴────┴────────┴─────┘

司法院資訊處製作；財團法人民間司法改革基金會備份。
